【裁判字號】    90,交易,78
【裁判日期】    900614
【裁判案由】    過失致死
【裁判全文】
臺灣士林地方法院刑事判決                            九十年度交易字第七八號
    聲  請  人  臺灣士林地方法院檢察署檢察官
    被      告  甲○○
右列被告因過失致死案件，經檢察官聲請簡易判決處刑（八十九年度偵字第六二九六
號、第六五九四號），本院認不宜以簡易判決處刑（九十年度簡字第一○二號），適
用通常程序審理，判決如左：
    主  文
甲○○無罪。
    理  由
一公訴意旨略以：被告甲○○於民國八十九年六月八日上午十一時許，駕駛車牌號碼
  Ｔ九─五四四九號自用小客車，沿臺北市○○路○段，由南往北方向行駛，行經承
  德路、士商路口時，本應注意汽車不得在設有禁止臨時停車標線處臨時停車，又除
  準備停車或臨時停車外，不得駛出路面邊線，且依當時情形，復無不能注意之情形
  ，竟疏未注意，為至路邊攤販問路，乃以時速十公里將近禁止狀態之低速，駛出路
  面邊線，適有王乃仁騎乘車牌號碼ＤＩＭ─○八三號號輕型機車自同方向後方駛來
  ，疏未注意車前狀況，先自後追撞甲○○所駕駛之自用小客車左後保險桿，失去重
  心後再擦撞同一車道左側由陳國鐘（另為不起訴處分）所駕駛之車牌號碼Ｋ七─九
  二九三號自用小客貨車右側車身，王乃仁因此人車倒地，經甲○○報警將王乃仁送
  醫急救後，仍因顱內出血，延至同年六月十五日下午十二時許傷重不治死亡，因認
  被告涉犯刑法第二百七十六條第一項過失致死罪嫌。
二訊據被告甲○○固不否認有於右揭時地發生車禍，致王乃仁死亡之事實，惟堅決否
  認有何過失致死之犯行，辯稱：伊當時係正常慢速行駛狀態，欲至前方黃線處荔枝
  攤問路，車禍當時並未於紅線上違規停車等語。
三公訴人認被告涉有過失致死之犯行，無非以證人王耀東之證詞、道路交通事故調查
  表、談話紀錄表、現場照片、臺北市車輛行車事故鑑定委員會北鑑審字第八九六○
  三一二五○○號鑑定意見書、內政部警政署刑事警察局八十九年十月十八日刑鑑字
  第七九七七九號鑑驗通知書、勘驗筆錄、相驗屍體證明書、驗斷書等為其主要論據
  。
四按犯罪事實應依證據認定之，無證據不得推定其犯罪事實，又不能證明被告犯罪者
  ，應諭知無罪之判決，刑事訴訟法第一百五十四條、第三百零一條第一項分別定有
  明文。次按事實之認定，應憑證據，如未能發現相當證據，或證據不足以證明，自
  不能以推測或擬制之方法，為裁判基礎（最高法院著有四十年臺上字第八六號判例
  參照）。又刑法上之過失犯，應以行為人對於構成犯罪之事實，按其情節應注意並
  能注意而不注意者，始能成立，刑法第十四條第一項亦定有明文。若依當時情形，
  結果之發生，乃事出突然，非其所能注意防範，即無過失之可言，縱有結果之發生
  ，亦不能令負刑責（最高法院八十年度臺上字第四○五六號判決參照）。
五經查：(一)本件車禍係因王乃仁騎乘機車未注意車前狀況，先自後追撞甲○○所駕駛
  之自用小客車左後保險桿，失去重心後再擦撞同一車道左側由陳國鐘所駕駛之自用
  小客貨車右側車身等情，業據在場目擊證人王耀東（參見八十九年度偵字第六五九
  四號偵查卷宗第二六頁、第六二頁背面、第六三頁、第七一頁背面）、陳國鐘證述
  綦詳（參見偵查卷宗第二五頁）；觀諸卷附現場照片及調查報告表，被告所駕駛之
  車牌號碼Ｔ九─五四四九號自用小客車左後尾保險桿有擦撞痕跡，陳國鐘所駕駛之
  車牌號碼Ｋ七─九一九三號自用小客貨車右側車身中間有擦撞痕跡、被害人王乃仁
  騎乘之車牌號碼ＤＩＭ─○八三號輕型機車右前菜籃框凹損、前車頭內凹、左側前
  車頭葉子板破裂、中間踏板脫落，核與被告及前開證人所述車禍情節相符，此外，
  並有道路交通事故調查報告表、談話紀錄表、補充資料、事故現場照片二十二幀、
  內政部警政署刑事警察局八十九年十月十八日刑鑑字第七九七七九號鑑驗通知書附
  卷可稽，其肇事原因應堪認定。(二)被害人王乃仁確因本件車禍致顱內出血，延至同
  年六月十五日下午十二時許傷重不治死亡，此經臺灣士林地方法院檢察署檢察官督
  同法醫師相驗屬實，製有勘驗筆錄、相驗屍體證明書、驗斷書在卷足憑。(三)本件肇
  事及被害人王乃仁死亡之原因既明，茲應審究者厥為被告甲○○有無過失？其行為
  與被害人之死亡間有無因果關係？公訴人認被告涉嫌違反在禁止臨時停車標線處臨
  時停車，以及違規駛出路面邊線之過失，惟查：(1)依道路交通標誌標線號誌設置規
  則第一百四十九條規定，紅實線標線設於路側，用以禁止臨時停車，黃實線標線設
  於路側者，用以禁止停車；設有禁止臨時停車標誌、標線處所不得臨時停車或停車
  ，設有禁止停車標誌、標線之處所不得停車，道路交通安全規則第一百十一條第三
  款、第一百十二條第一項第一款、第四款固有明文規定。惟所謂臨時停車，依道路
  交通管理處罰條例第三條第九款規定，係指車輛因上、下人、客，裝卸物品，其引
  擎未熄火，停止時間未滿三分鐘，保持立即行駛之狀態而言，所謂停車，依同條第
  十款規定，指車輛停放於道路兩側或停車場所，而不立即行駛者而言。訊據被告甲
  ○○堅稱：肇事當時係慢速行駛狀態，核與現場目擊證人王耀東證述：「我駕駛士
  商拖吊場之拖車，沿臺北市○○路○段行駛靠近士商路口時，看見Ｔ九─五四四九
  白色喜美自小客車沿承德路五段在我駕駛之拖吊車前面，當時在我前方另外有ＤＩ
  Ｍ─○八三號輕機車，及Ｋ七─九二九三號自小貨車，當時Ｔ九─五四四九、ＤＩ
  Ｍ─○八三、Ｋ七─九二九三等三輛車都行駛在同一車道慢車道」（參見八十九年
  度偵字第六五九四號偵查卷宗第六二頁背面）、「Ｔ九─五四四九自小客車車速很
  慢」（參見前開偵查卷宗第六三頁背面）、「白色小客車行駛在最右邊慢車道上：
  ：：速度很慢：：：（檢察官問：你是否有注意到白色小客車有無緊急煞車的情況
  ？）沒有，並沒有看到有緊急煞車的現象」（參見前開偵查卷宗第七一頁背面）等
  語相符。至證人陳國鐘於交通事故談話紀錄時雖指稱：「我車當時感覺右側前方路
  邊Ｔ九─五四四九號自小客感覺沒動作行駛狀況」云云（參見前開偵查卷宗第二五
  頁），惟嗣於檢察官偵訊時已改稱：「聽到『碰』一聲，自照後鏡往後面看，有看
  到林小姐（被告）的車子在那裡，當時是靜止或行進我不清楚」（參見八十九年度
  相字第三八一號偵查卷宗第二七頁），顯見證人陳國鐘於肇事當時並未注意被告行
  車狀態，其於交通事故談話紀錄時之主觀推測之詞，尚難採信。況聲請人聲請簡易
  判決處刑書犯罪事實欄亦認被告係「以時速十公里將近禁止狀態之低速」行駛，此
  外，復查無其他確切證據足證被告當時在禁止臨時停車標線上臨時停車，自不得推
  測或擬制之方法，遽認被告此部分有何違反道路交通安全規則第一百十一條、第一
  百十二條之過失可言。臺北市車輛行車事故鑑定委員會北鑑審字第八九六○三一二
  五○○號鑑定意見書、臺北市政府交通局九十年三月二十三日北市交三字第九○二
  ○七八二二○○號函送之北市交鑑意字第五六一六號車輛行車事故鑑定案件覆議意
  見書，雖均認被告有涉嫌在設有禁止臨時停車標線處臨時停車之違規，惟上開推論
  俱假設被告於肇事當時係處於停止狀態為前提，本件既無積極證據證明被告駕駛之
  自用小客車係處於停止狀態，已如前述，本院自不受前揭鑑定意見之拘束，附此敘
  明。(2)復按，汽車除準備停車或臨時停車外，不得駛出路面邊線，道路交通安全規
  則第九十六條、第九十七條第四款、第九十八條第一項第五款固有明文規定，惟被
  告已供稱：當時係準備至前方黃線處荔枝攤臨時停車問路等語，聲請人聲請簡易判
  決處刑書犯罪事實欄亦認定被告「為至路邊攤販問路乃以時速十公里將近禁止狀態
  之低速，駛出路面邊線」，而揆諸前揭規定，黃實線標線設於路側者，用以禁止停
  車，而不禁止臨時停車；是以，被告為準備臨時停車而駛出路面邊線，實未違反前
  揭道路交通安全規則不得駛出路面邊線之規定。(3)另公訴檢察官雖認被告以低速行
  駛與停車無異，已阻礙交通流量等語，惟臺北市○○路○段、士商路口之最高速限
  為六十公里，機車最高速限為五十公里，並無最低速限，此有道路交通事故調查報
  告表可查，被告在慢車道最右側以低速滑行，核未違反任何交通法規之可言。(4)末
  按，道路交通安全規則第九十四條第三項規定：「汽車行駛時，駕駛人應注意車前
  狀況，並隨時採取必要之安全措施」，為汽車駕駛人之被告自足信賴參與交通行為
  之王乃仁，亦能遵守交通規則，同時為注意車前狀況，謹慎採取適當之行動，不致
  自後追撞。查本件肇事係因王乃仁自後追撞被告駕駛之自用小客車左後保險桿，復
  失去重心擦撞左側陳國鐘駕駛之自用小客貨車右側車身，已如前述，因事出突然，
  無從預見，自難認被告對於後方王乃仁不可知之違規行為，有充足之時間可採取適
  當之措施，以避免發生交通事故之結果。此外，復查無其他積極證據，足以證明被
  告確有應注意、能注意而不注意之過失行為，揆諸前揭說明，不能證明被告犯罪，
  依法應諭知無罪之判決，以免冤抑。
據上論斷，爰依刑事訴訟法第四百五十二條、第三百零一條第一項，判決如主文。
本案經檢察官陳文哲到庭執行職務。
中        華        民        國      九十    年    六    月    十四    日
                                臺灣士林地方法院交通法庭
                                    法  官  陳  玉  曆
右正本證明與原本無異。
如不服本判決，應於判決送達後十日內，向本院提出上訴狀。
                                    書記官  陳  鳳  嬌
中        華        民        國      九十    年    六    月    十八    日


司法院資訊處製作；財團法人民間司法改革基金會備份。
